臺灣高等法院臺中分院刑事判決　　　　　　　　　　九十一年度上易字第四四三號
　　上　訴　人　臺灣台中地方法院檢察署檢察官
　　被　　　告　甲○○
右上訴人因詐欺案件，不服臺灣台中地方法院九十年度易字第二一四五號中華民國九
十一年一月十七日第一審判決（起訴案號：臺灣台中地方法院檢察署八十九年度偵字
第二０一二０號），提起上訴，本院判決如左：
    主      文
上訴駁回。
    理      由
一、本案經本院審理結果，認被告被訴詐欺犯行係屬不能證明，其證據及理由，業據
    第一審判決書理由欄記載甚詳，爰引用之（如附件）。原審以不能證明被告犯罪
    ，而依刑事訴訟法第三百零一條第一項規定，諭知無罪之判決，經核認事用法，
    並無不合，檢察官上訴意旨雖謂「被告稱其存摺及提款卡遺失經過反覆不一，且
    該提款卡等遺失，並無積極證據證明其等確實遺失，且又遺失後何以遲至八十九
    年二月二十九日始辦理掛失，原審以證人即被告之女友之證述遽認被告之辯解為
    可採，殊嫌速斷。又被告於八十九年一月四日向南投縣中寮鄉戶政事務所辦理補
    發身分證之日，即被害人丙○○匯款第一日，則被告存摺於八十八年十二月二十
    九日開戶後，在八十九年一月四日前即被詐欺集團拾獲，被告復未辦理掛失，而
    供詐欺集團犯罪之用，顯與常情不符？則被告身分證是否亦一併遺失亦屬可疑，
    況以報紙刊登廣告詐欺者，不以真名為之，且屬集團性犯罪，為眾所週知之事實
    ，原審以被害人係與「劉慧玫」聯絡，非被告，即難認被告與該女子有犯意聯絡
    ，固非無見，惟被告提供帳戶供之使用，且對於該帳戶之使用狀況。前後所供不
    一，應認其有行為之分擔，為詐欺共犯，原審判決尚有未當云云，然證人丁○○
    於本院亦證稱「（你知道被告甲○○有遺失身分證等證件的事？）答：大概是在
    八十八年底有一天我與被告在台中向上路與忠明南路路邊攤吃東西時，他的手提
    袋忘了帶走，後來我們上車十分鐘後，發現就趕快再回去路邊攤找，就找不到，
    被告當時就說他裡面身分證、健保卡、存摺、印章、提款卡等都不見了，因為當
    天我要回台北，而且年底公家機關元旦也放假，所以他到一月四日才去申報遺失
    ，我有陪他去申請補發身分證，其他的證件是他自己去申請。（又問：你是否知
    道他認識一個劉慧玫的女子？是否知道被告登報要貸款給人並要求匯款匯入被告
    帳戶？）答：我沒有聽過他有認識這個名字的女孩子，我也沒有看過被告曾經有
    與人登報廣告要貸款給人的事，而要求匯款到他的帳戶」等情。又被害人丙○○
    於本院亦供稱「是一位叫「劉慧玫」女子叫我匯錢至被告帳戶，以前未見過被告
    ，未與被告接洽過，我無證據證明被告有參與詐騙行為。」云云，則本件被告既
    從未有出面與被害人接觸貸款事宜，而被告上開身分證件遺失亦為實情，雖其就
    遺失細節，所述略有前後不一，然無法據此作為被告涉有共同詐欺之惟一證據，
    公訴人既乏舉出被告與詐騙之「劉慧玫」女子有何勾結，而有共同詐欺行為之積
    極事證，尚難遽律被告詐欺罪責，公訴人上訴認應就被告予以論罪科刑，而指摘
    原判決不當，為無理由，應予駁回。
二、據上論斷，應依刑事訴訟法第三百七十三條、第三百六十八條，判決如主文。
本案經檢察官乙○○到庭執行職務。
中      華      民      國      九十一     年     四      月     九     日
                                臺灣高等法院臺中分院刑事第一庭
                                      審判長法  官  陳  紀  綱
                                            法  官  陳  登  源
                                            法  官  蕭  錦  鍾
右正本證明與原本無異。
不得上訴。
                                            書記官  蘇  昭  文
中      華      民      國      九十一     年     四      月     十     日
                                                                        Ｒ
臺灣臺中地方法院刑事判決                          九十年度易字第二一四五號
    公  訴  人  台灣台中地方法院檢察署檢察官
    被      告  甲○○  男二十六歲（民國○○○年○月○○○日生）
                        住南投縣中寮鄉○○路四九一號
                        身分證統一編號：Ｚ000000000號
右列被告因詐欺案件，經檢察官提起公訴（八十九年度偵字第二０一二０號），本院
判決如左：
    主  文
甲○○無罪。
    理  由
一、公訴意旨略以：被告甲○○與年籍不詳自稱「劉慧玫」之女子，基於共同意圖為
    自己不法所有之概括犯意聯絡，於民國八十九年一月間，在中國時報刊登借貸廣
    告，使不特定人陷於錯誤向其等貸款。同年一月間，丙○○見報後，陸續撥打廣
    告上之00－00000000號電話與「劉慧玫」聯絡，雙方約定貸用金額為
    新台幣（下同）三十萬元，「劉慧玫」並要求丙○○需先匯款信用保險費一萬七
    千五百元、保證費三萬元至高德貴之彰化銀行帳戶，律師公證費八千元至甲○○
    之局號00000000、帳號000000－0號郵局帳戶內。丙○○不疑有
    他，乃依約於同年一月四日、五日、六日分別匯款至上述帳戶。嗣丙○○匯款後
    再與「劉慧玫」聯繫時，「劉慧玫」佯稱放款員為警臨檢致無法放款，將於同年
    二月三日退費，隨即失去聯絡，丙○○始知受騙，因認被告甲○○涉有刑法第三
    百三十九條第一項之詐欺取財罪嫌等語。
二、按犯罪事實應依證據認定之，無證據不得推定其犯罪事實，刑事訴訟法第一百五
    十四條定有明文。而所謂認定犯罪事實之證據，係指足以認定被告確有犯罪行為
    之積極證據而言。本件訊據被告甲○○堅詞否認詐欺取財犯行，辯稱伊不認識「
    劉慧玫」，亦未與「劉慧玫」刊登貸款廣告，要不特定人匯款至伊帳戶，伊領得
    郵局提款卡後二、三日左右，與女友丁○○在台中市○○路、忠明南路路邊攤吃
    東西，手提包忘了帶走，手提包內有提款卡、存摺、身分證、健保卡及一些現金
    ，身分證有申報遺失，因郵局存款僅有一百元，伊認存摺、提款卡遺失沒有關係
    ，八十九年一月中旬伊即住院開刀，住院時伊向管理員賴宗熙提及此事，賴宗熙
    說要幫忙辦理止付等語。經查被告所有上述郵局帳戶之存摺及提款卡確曾遺失，
    遺失時提款卡之密碼尚未更改，同時遺失者尚有被告之身分證、名片、現金等物
    ，業經證人丁○○在本院審理中結證無訛，另被告並曾於八十九年一月四日，以
    遺失為由，向南投縣中寮鄉戶政事務所申請補發國民身分證，有該所九十年十二
    月二十七日（九十）中戶字第０二五七一號函附申請書影本在卷可稽，被告就遺
    失日期前後供述不一，應係時隔日久所致，難認不實。次查被害人丙○○雖曾匯
    款八千元至被告所有上述郵局帳戶（其餘四萬七千五百元匯入高德貴所有彰化銀
    行帳戶），惟被害人係依貸款廣告，以電話與自稱「劉慧玫」之女子聯繫貸款事
    宜，「劉慧玫」並要求被害人匯款五萬五千元，包括保險費、保證費、律師公證
    費等情，復據被害人於警訊及偵查中指訴綦詳。被告所有上述郵局存摺及提款卡
    既曾遺失，且與被害人聯繫貸款事宜，要求被害人匯款之人係自稱「劉慧玫」之
    女子，並非被告，尚難僅憑「劉慧玫」要求被害人匯款八千元至被告所有上述郵
    局帳戶，遽認被告與「劉慧玫」間具有意圖為自己不法所有之概括犯意聯絡，而
    令負詐欺取財罪責。此外又查無其他積極證據，足證被告有何詐欺取財犯行，不
    能證明被告犯罪，自應為其無罪之諭知。
據上論斷，應依刑事訴訟法第三百零一條第一項，判決如主文。
中      華      民      國      九十一      年    一    月      十七    日
                                        法  官  鍾  堯  航
右正本證明與原本無異。
如不服本判決，應於收受送達之日起十日內向本院提出上訴狀（須附繕本），上訴於
台灣高等法院台中分院。
                                        書記官
中      華      民      國      九十一      年      一  月      十七   日
